臺灣高等法院刑事判決　　　　　　　　96年度上訴字第1853號
上　訴　人
即　被　告　甲○○
指定辯護人　郭承昌律師
上列上訴人因違反毒品危害防制條例案件，不服臺灣台北地方法
院九十五年度訴字第一八四一號，中華民國九十六年三月三十日
第一審判決（起訴案號：臺灣台北地方法院檢察署九十五年度偵
字第一七二九七號），提起上訴，本院判決如下：
    主  文
上訴駁回。
    事  實
一、甲○○前因違反毒品危害防制條例案件，經臺灣板橋地方法
    院以九十二年度訴字第一六九四號判處有期徒刑十月確定，
    並於民國九十三年十一月四日因縮短刑期而執行完畢。詎仍
    不知悔改，明知安非他命屬毒品危害防制條例所定之第二級
    毒品，依法不得販賣，竟意圖營利，基於販賣安非他命之概
    括犯意，於九十五年四月十七日前某時，以較低而不詳之價
    格自不詳人處購入安非他命，再於九十五年四月十七日某時
    及同年月十九日六時十九分零六秒後某時（起訴書誤繕為九
    十五年四月十九日與同年月二十日），經涂靜親與甲○○以
    電話聯繫後，連續以每包新臺幣（下同）一千元之價格販賣
    安非他命各一包與涂靜親共二次，嗣於九十五年五月二十六
    日下午四時許，涂靜親遭警查獲始循線查悉上情。
二、案經臺北市政府警察局移請臺灣臺北地方法院檢察署檢察官
    偵查起訴。
    理  由
壹、證據能力部分：
一、上訴人即被告甲○○對於公訴人所提之證據資料及以下本院
    作為判斷依據之各項證據資料，除證人涂靜親於警詢、偵查
    中之證言外，均同意或不爭執其證據能力，本院審酌該等言
    詞供述及書面作成時之情況認為適當，均無不宜作為證據之
    情事，是依刑事訴訟法第一百五十九條之五規定，該等被告
    所不爭之下列各項證據，均得作為證據。
二、被告雖爭執證人涂靜親於警詢、偵查中證述之證據能力，惟
    本院認證人涂靜親於警詢、偵查中之證述，具有證據能力，
    其理由：
  (一)按被告以外之人於偵查中向檢察官所為之陳述，除顯有不可
    信之情況者外，得為證據；被告以外之人於檢察事務官、司
    法警察官或司法警察調查中所為之陳述，與審判中不符時，
    其先前之陳述具有較可信之特別情況，且為證明犯罪事實存
    否所必要者，得為證據，刑事訴訟法第一百五十九條之一第
    二項、第一百五十九條之二分別定有明文。
  (二)證人涂靜親於偵查中向檢察官所為之陳述，業經檢察官於訊
    問前依規定命證人涂靜親具結在案，且經證人涂靜親於原審
    審理中結證稱：伊於偵查中陳述係基於自由意志，且係經伊
    簽名等語明確可據（見原審卷第八八頁），而本案亦查無證
    人涂靜親於偵查中向檢察官所為陳述有何顯有不可信之情況
    ，依據上開規定，自應認具有證據能力。
  (三)證人涂靜親於警詢中明確指認被告曾於九十五年四月間某二
    日向被告購買安非他命等節，惟證人涂靜親事後於原審審理
    中則改稱：伊是請被告幫伊調安非他命，並非向被告買，被
    告也有提到不賺伊的錢等語（見原審卷第八六至八八頁），
    二者顯有不同，然證人涂靜親於原審審理中亦證稱：伊於警
    詢中之陳述係基於自由意志，且係經伊簽名捺印等語明確（
    見原審卷第八八頁），綜合上情，應認證人涂靜親於警詢中
    供述與之後於原審審理中所為證言相較，以證人涂靜親於警
    詢時之外部附隨條件及環境顯具有較為自然可信之外部特別
    狀況，並為證明被告販賣第二級毒品之犯罪事實所必要，依
    據上開規定，亦應認具有證據能力。
貳、實體認定部分：
一、訊據被告甲○○固不否認其曾於上開時間交付各一包安非他
    命與證人涂靜親，並向證人涂靜親收取每包安非他命一千元
    之款項，惟矢口否認有何販賣毒品之犯行，辯稱：伊是拜託
    朋友幫伊拿，伊再拿給涂靜親，伊沒有賺錢云云（見本院卷
    第五四頁反面）。經查：
  (一)被告曾於九十五年四月十七日某時及同年月十九日六時十九
    分零六秒後某時，各交付一包安非他命與證人涂靜親，並向
    證人涂靜親收取每包一千元之款項，且曾於九十五年四月十
    九日六時十八分零三秒及同日六時十九分零六秒與證人涂靜
    親以電話聯繫等情，為被告所不否認，並經證人涂靜親於原
    審審理中證述明確可據（見原審卷第八六至八九頁），且有
    監聽譯文、監聽錄音帶之勘驗筆錄及鑑定監聽錄音帶聲音音
    質與被告音質相同之聲紋鑑定報告書在卷可佐（見偵卷第一
    五頁，原審卷第六一、六二、七三頁），上開事實自堪信為
    真實。
  (二)證人涂靜親固於原審審理中改稱：伊是請被告幫忙調毒品，
    並非向被告買，被告也有提到不賺伊的錢云云（見原審卷第
    八七頁）。然其於警詢中陳稱：伊係於九十五年四月初開始
    施用安非他命，係以電話向綽號「鼻子」之男子購買，前後
    共二次，第一次是買二千元，第二次是買一千元，交易地點
    都是在伊住處門口等語（見偵卷第一二頁）；於偵查中陳稱
    ：伊係於九十五年四月初去卡拉ＯＫ喝酒時，透過朋友與被
    告認識，後來在九十五年四月初或四月中曾與被告以電話聯
    絡，在伊住處門口向被告購買二次安非他命，一包一千元，
    第一次被告拿給伊的安非他命不純，施用時有很重的塑膠味
    ，後來伊再與被告聯繫時，就提到之前拿的不好，被告就說
    要再補伊一些，伊與被告並無共同之朋友等語（見偵卷第六
    一頁），而其於原審審理中亦結證稱：伊是由一個不熟的朋
    友處拿到被告之電話與被告聯絡，與被告見面只有二、三次
    ，每次只有二、三分鐘，伊與被告並不熟，也不認識被告之
    友人，並不知道被告向何人拿毒品，伊只是要求被告給伊毒
    品，伊給被告錢，伊並不管被告向何人拿毒品等語（見原審
    卷第八六頁反面至八七頁反面），且被告於原審亦自承：伊
    不知道涂靜親是誰，但認識一個叫「小可」之人等語（見原
    審卷第三七頁反面）。準此，衡諸常情，被告豈有可能在未
    獲取任何利益之情形下為連真實姓名均不知而僅知綽號之證
    人涂靜親跑腿代為調取毒品？再參以被告於九十五年四月十
    九日六時十九分零六秒與證人涂靜親之通話內容：「…被告
    ：啊現在，要等一下喔（電話有雜音出現），一支還二（聲
    音很小聲不清楚）。證人：喂？被告：要一支還二？證人：
    噢！拜託！你那個是搞什麼東東？被告：什麼什麼。證人：
    不知道摻到什麼東西？被告：這樣喔？證人：嗯。被告：我
    不知道，這我外行！怎樣？是他怎樣？你說給我聽看看！證
    人：也燒不溶啊！被告：：燒不溶？證人：對啊！被告：你
    那是前天還是昨天？前天嘛喔？證人：嗯。被告：那昨天那
    個不一樣。證人：嗯！被告：啊啊，這我不知道，這這我外
    行。證人：不曉得是。被告：沒關係那我明天我拿再拿好一
    點的。證人：嗯。被告：昨天不同，現在沒有，要等，我現
    在在等客人，晚一點好不好？證人：那你拿一，多少要補我
    一點。被告：好啦好啦。證人：差不多要多久？被告：晚一
    點好不好？證人：晚一點大概幾點？被告：我去催他。證人
    ：因為我下午就要上班，你不要給我拖太久。被告：你中午
    要上班喔，好好好我知道！證人：因為我上班的時間很長的
    ，沒辦法馬上趕回來，這樣你聽懂沒有？被告：嗯，我知道
    ，好！證人：我在說你時間不要給我拖太久。被告：嗯好好
    ！」（見原審卷第六一頁反面至六二頁反面）。觀諸證人涂
    靜親於上開電話聯絡中尚因第一次向被告拿取之安非他命之
    品質不好而要求被告於第二次拿取時補償其損失，且獲得被
    告之同意，若如被告所辯及證人涂靜親於原審審理中改稱被
    告係無賺取差價為證人涂靜親調取毒品，則被告又豈會在未
    賺取任何差價之情形下尚同意補償證人涂靜親因調取毒品品
    質不佳所生之損失？是應以證人涂靜親於警詢、偵查中所為
    陳述較與常情事理相符而堪採信。至證人涂靜親於原審審理
    中更易前詞，顯為事後迴護被告之詞；被告前開所辯，則為
    事後卸責之詞，均難以憑採。
  (三)按販賣毒品安非他命係違法行為，非可公然為之，亦無公定
    之價格，不論任何包裝，均可任意分裝增減分量，而每次買
    賣之價量，亦可能隨時依雙方間之關係深淺、資力、需求量
    及對行情之認知、來源是否充裕、查緝是否嚴緊，購買者被
    查獲時供述購買對象之可能性風險之評估等，因而異其標準
    ，並機動調整，非可一概而論，意圖販賣之可能利得除經坦
    承犯行外，委難察得實情，惟參酌毒品之交易為政府懸為嚴
    予取締之犯罪，以本件而論，被告茍非為貪圖利得，豈有甘
    冒重典，為無交情之證人涂靜親調取安非他命之理，準此足
    徵被告應係為圖得將來出售之利益，才挺而走險販賣上揭安
    非他命予無私交之他人。
  (四)綜上所述，本件事證明確，被告意圖營利而販入且連續出售
    第二級毒品安非他命與證人涂靜親之犯行，堪以認定，自應
    依法論科。
二、被告行為後，刑法業經立法院通過修正，於九十四年二月二
    日經總統公布修正，並自九十五年七月一日生效，就毒品危
    害防制條例第四條第二項罰金刑部分，因刑法第三十三條第
    五款之修正，上開規定法定刑之最低法定刑度提高為新臺幣
    一千元；連續犯部分，新法刪除第五十六條關於連續犯之規
    定，將連續數行為而犯同一之罪名者以一罪論之情修正為連
    續數行為應分論併罰，經比較上開法律變更之情形，以九十
    五年七月一日修正生效前之規定對於被告較為有利，依據修
    正後刑法第二條第一項前段之規定，即應適用九十五年七月
    一日修正生效前之上開刑法規定。
三、核被告所為，係犯毒品危害防制條例第四條第二項之販賣第
    二級毒品罪。被告二次販賣第二級毒品安非他命與證人涂靜
    親之行為，時間緊接，犯罪方法相同，觸犯構成要件相同之
    罪名，顯係基於概括犯意而為，為連續犯，應依修正前刑法
    第五十六條之規定論以一連續販賣第二級毒品罪，並加重其
    刑。另被告前所受有期徒刑之宣告及執行完畢之情如犯罪事
    實欄所載，有臺灣高等法院被告前案紀錄表一份在卷可參（
    見本院卷第一三至二一頁），被告於有期徒刑執行完畢後五
    年內故意再犯本案有期徒刑以上之罪，為累犯，應依刑法第
    四十七條第一項之規定遞加重其刑。
四、原審經詳細調查，以被告罪證明確，適用上揭規定，並審酌
    被告犯後態度不佳，犯罪手段、犯罪所得、販賣毒品之種類
    、次數等情狀，量處有期徒刑七年二月，並諭知販賣毒品與
    證人涂靜親之犯罪所得二千元沒收之。核原審認事用法，並
    無不合，量刑亦屬允當。被告上訴否認有販賣毒品之犯行，
    請求撤銷改判，為無理由，應予駁回。
據上論斷，應依刑事訴訟法第三百六十八條，判決如主文。
本案經檢察官陳玉珍到庭執行職務。
中　　華　　民　　國　　96　　年　　8　　月　   14　  日
　　　　　　　　　刑事第十七庭  審判長法　官  趙功恆
                                　    法　官  孫惠琳
                                　　　法　官  陳憲裕
以上正本證明與原本無異。
如不服本判決，應於收受送達後十日內向本院提出上訴書狀，其
未敘述上訴之理由者並得於提起上訴後十日內向本院補提理由書
（均須按他造當事人之人數附繕本）。
                                      書記官  劉育妃
中　　華　　民　　國　　96　　年　　8 　　月　　15　　日
附錄：本案論罪科刑法條全文
毒品危害防制條例第四條第二項：
製造、運輸、販賣第一級毒品者，處死刑或無期徒刑；處無期徒
刑者，得併科新臺幣 1 千萬元以下罰金。
製造、運輸、販賣第二級毒品者，處無期徒刑或 7 年以上有期徒
刑，得併科新臺幣 7 百萬元以下罰金。
製造、運輸、販賣第三級毒品者，處 5 年以上有期徒刑，得併科
新臺幣 5 百萬元以下罰金。
製造、運輸、販賣第四級毒品者，處 3 年以上 10 年以下有期徒
刑，得併科新臺幣 3 百萬元以下罰金。
製造、運輸、販賣專供製造或施用毒品之器具者，處 1 年以上 7
年以下有期徒刑，得併科新臺幣 1 百萬元以下罰金。
前五項之未遂犯罰之。
